臺灣彰化地方法院民事裁定
110年度亡字第21號
聲  請  人  丁麗卿  

相  對  人  丁茂雄  
上列聲請人聲請宣告相對人死亡事件，本院裁定如下：
    主      文
聲請駁回。
聲請程序費用由聲請人負擔。 
    理  由
壹、按修正之民法總則第8 條之規定，於民法總則施行後修正前
    失蹤者，亦適用之，但於民法總則修正前，其情形已合於修
    正前民法總則第8 條之規定者，不在此限，民法總則施行法
    第3 條第3 項定有明文。又失蹤人失蹤滿10年，法院得因利
    害關係人之聲請，為死亡之宣告，修正前民法總則第8 條第
    1 項固有明文。惟按，失蹤人倘確已死亡，即不得聲請死亡
    宣告。而所謂失蹤，係指其人離去其住所或居所，經過一定
    年限，處於生死不明之狀態。是宣告死亡之聲請，依上揭規
    定，僅得對於生死不明經過一定期間之失蹤人為之，若其人
    業已死亡，即與宣告死亡之法定要件不合，在法律上無得為
    此項聲請之理由。 
貳、聲請意旨略以：
　　相對人丁茂雄(昭和16年即民國00年00月00日生，四男)為聲
    請人之哥哥，丁茂雄於出生後不久旋即因軟骨症死亡，因其
    於日據時期幼亡（即34年1月1日），據家人之闡述，當時戰
    亂連連，故聲請人父親草草將相對人埋葬，未曾立碑，聲請
    人沒有看過丁茂雄的墳墓，且依聲請人父親於35年光復後之
    戶籍登記申請書所載，戶籍登記申請書內，除了父、母兩人
    ，尚有祖母一人，另有二子、長女、三子、五子、六子，共
    八人，確未有四子之登記申請，丁茂雄確定於34年即死亡，
    至於死亡之實際日期因為不確定，所以填1月1日，因為父親
    說已經忘記確切日期。為此聲請人爰依民法第8條、家事事
    件法第154條之規定，聲請准予對丁茂雄為死亡宣告等語。
參、經查，聲請人之上開主張，業據提出日據時期戶籍資料、戶
    籍謄本、戶籍登記申請書、彰化縣鹿港地政事務所土地登記
    案件補正通知書、繼承系統表、相對人姐姐丁李全卿保證書
    為證，並有彰化縣鹿港鎮戶政事務所函文暨失蹤人之兄弟姊
    妹戶籍資料、相對人弟弟丁世平陳報狀在卷可稽。又本院向
    相關單位函查資料結果，因無相對人身分證字號，皆查無丁
    茂雄之電信資訊、投保全民健康保險、勞工保險、入出境紀
    錄、在監在押紀錄資料，此有卷附勞健保查詢資料、電信資
    訊連結作業系統、入出境資訊連結作業系統、前案紀錄查詢
    表、在監在押查詢申請表可參。再查，卷附戶籍登記申請書
    係35年12月20日所製作，當時即無記載丁茂雄此人，僅記載
    父、母、祖母、二子、長女、三子、五子、六子，堪信聲請
    人所述相對人丁茂雄於34年間即已死亡之事實，應非虛情。
    從而，丁茂雄既已於34年間死亡，即非生死不明之失蹤人，
    核與宣告死亡之法定要件不合，故聲請人之聲請於法不合，
    應予駁回。
肆、依家事事件法第154 條第3 項，裁定如主文。 
中　　華　　民　　國　　111 　年　　3 　　月　　 2　　日
                  家事法庭  法    官  詹秀錦       
以上正本係照原本作成。
如對本裁定抗告須於裁定送達後10日內向本院提出抗告狀，並應
繳納抗告費新臺幣1,000元。
中　　華　　民　　國　　111 　年　　3 　　月　　 2　　日
                             書 記 官  楊憶欣